H3

T1.
a)
TODO: kirjota kunnolla
Keskimäärin yliopistoon päässeillä on jo monta koulutusvuotta ja palkka vaihtelee alakohtaisesti VS vain peruskoulun käyneet verrattuna esim. lääkäriin

b)


T2.
a) Luetaan aineisto tiedostosta
```{r}
aineisto<-read.table("aineistoH31.txt", header=T)
aineisto
```
b) Tallennetaan muuttujat omiin vektoreihinsa
```{r}
PSI<-aineisto$PSI
MT<-aineisto$MT
PSI
MT
```
c)
```{r}
boxplot(PSI~MT)
```
d)
```{r}
aggregate(PSI~MT, FUN = mean)
```
e)
Paras puristusvoima saavutetaan sekoitusmenetelmällä 2, jonka otoskeskiarvo on selkeästi muita parempi. Puolestaan menetelmä 4 vaikuttaa kaikista heikoimmalta, sillä sen paraskin arvo (luokkakohtainen maksimi) jää muiden menetelmien minimien alle.

T3.
a) Varianssianalyysi 
```{r}
malli=aov(PSI~factor(MT))
malli
summary(malli)
```
b) F-testisuureen arvon laskeminen neliösummilla, jotka poimitaan ylemmästä syötteestä 
F = (LNS/m-1)/(JNS/n-m), missä 
n on luokkaan kuuluvien havaintojen luḱumäärä ja
m on luokkien lukumäärä vähennettynä yhdellä
```{r}
LNS = 489740 # factor(MT) Sum sq
JNS = 153908 # Residuals Sum sq
m = 4
n = 16
F = (LNS/(m-1))/(JNS/(n-m))
F
```
Lasketaan F-testisuuretta vastaava p-arvo
```{r}
pf(F,3,12,lower.tail = FALSE) # pf(F, m-1, m-n)
```
Sekä F- että p-arvot ovat likimain samat, kuin tulosteessa.

c)
Luokissa on tilastollisesti merkittävä ero ja PSI:n odotusarvot eivät ole kaikissa luokissa samat.

T4.
a) ja b)
```{r}
aineisto2<-read.table("aineistoH32.txt", header=T)
MT1=aineisto2$MT1
MT2=aineisto2$MT2
MT3=aineisto2$MT3

regressiomalli = lm(PSI~MT1+MT2+MT3)
summary(regressiomalli)
```
c)
Lineaarinen regressiomalli on merkitsevä ja sen F-testisuureen arvo sekä p-arvo vastaavat varianssianalyysi arvoja.

d)
TODO

T5.
```{r}
aineisto3<-read.table("aineistoH33.txt", header=T)

paino<-aineisto3$Paino
tilavuus<-aineisto3$Tilavuus
painoMalli = lm(tilavuus~paino)
summary(painoMalli)
```
b)
```{r}
predict(painoMalli, data.frame(paino=14))
```
c) 
```{r}
predict(painoMalli, data.frame(paino=14), interval="confidence", level=0.95)
```
d)
```{r}
predict(painoMalli, data.frame(paino=14), interval="prediction", level=0.95)
```

